臺灣高等法院臺南分院刑事裁定
110年度抗字第721號
抗  告  人  
即 受 刑人  黃意如



上列抗告人因聲請定其應執行刑案件，不服臺灣臺南地方法院中
華民國110年8月10日裁定（110年度聲字第1306號），提起抗告
，本院裁定如下：
    主  文
抗告駁回。
    理  由
一、原裁定意旨略以：本件受刑人因詐欺案件，先後經法院判處
    如附表所示之刑確定。茲聲請人（即臺灣臺南地方檢察署檢
    察官）為犯罪事實最後判決之法院之檢察官，聲請定其應執
    行之刑，經審核各案卷無異，認其聲請為正當，並考量被告
    之年紀尚輕、犯罪類型相同、犯罪時間甚為接近、犯罪方法
    相類等情，爰依刑事訴訟法第477條第1項，刑法第53條、第
    51條第5款，定其應執行刑有期徒刑9年4月等語。
二、抗告意旨略以：執行刑之酌定，應視行為人所犯數罪之犯罪
    類型而定，不同犯罪類型者，責任非難重複程度低，當可酌
    定較高之執行刑，相同犯罪類型者（如複數詐欺）、手段、
    動機相似者，責任非難重複程度高，應酌定較低之應執行刑
    。抗告人所犯數罪屬同性質之詐欺罪，均為同一時期所為，
    不斷提領現金及包裹導致被害人數多，但係基於同一詐欺取
    財之犯意，在預定之犯罪計畫內，於密切接近時間而為，均
    屬侵害同一法益，抗告人係依上手指示提領現金，完全不知
    當下金額之被害人分配，各行為之獨立性薄弱，難以強行分
    開，為接續犯，起訴意旨論以數罪，容有誤會，因不同警調
    先後起訴，以致分別審理，分為多數訴訟程序，無從合併審
    判，同一時期之犯罪，產生多個宣告刑，致抗告人受無法預
    見之不利益，有法重情輕之失衡，原裁定未考量數罪併罰合
    併定應執行刑之制度目的，未酌定妥適之刑期，逕就抗告人
    所犯數罪併罰定應執行刑9年4月，顯違背比例原則與平等原
    則。又抗告人別無其他犯罪紀錄，衡酌所犯數罪類型、次數
    、侵害法益之性質、非難重複程度、所犯為同一時期重疊之
    案件，抗告人係為不當工作賺取生活費，始觸法加入詐騙集
    團，然審理時從未推卸責任，坦於面對審判，充滿悔意，入
    監執行後紀錄良好，謹守紀律，原裁定定執行刑9年4月，尚
    有不當，為貫徹刑罰相當原則，維護刑責之平衡及公平正義
    、法律秩序之理念，且有期徒刑之科處，不僅在懲罰犯罪，
    更重在矯治，提升規範意識及回復社會對法規範之信賴，為
    此，提起抗告，請重新為妥適之裁定，俾給自新機會，得以
    早日出監等語。
三、按「裁判確定前犯數罪者，併合處罰之。但有下列情形之一
    者，不在此限：得易科罰金之罪與不得易科罰金之罪。得
    易科罰金之罪與不得易服社會勞動之罪。得易服社會勞動
    之罪與不得易科罰金之罪。得易服社會勞動之罪與不得易
    服社會勞動之罪。」、「前項但書情形，受刑人請求檢察官
    聲請定應執行刑者，依第51條規定定之」；「數罪併罰，有
    二裁判以上者，依第51條之規定，定其應執行之刑。」；「
    數罪併罰，分別宣告其罪之刑，宣告多數有期徒刑者，於各
    刑中之最長期以上，各刑合併之刑期以下，定其刑期，但不
    得逾30年。」，刑法第50條、第53條、第51條第5款定有明
    文。再刑事訴訟法第370條第2項、第3項，已針對第二審上
    訴案件之定應執行之刑，明定有不利益變更禁止原則之適用
    。而分屬不同案件之數罪併罰有應更定執行刑之情形，倘數
    罪之刑，曾經定其執行刑，再與其他裁判宣告之刑定其執行
    刑時，在法理上亦應同受此原則之拘束，是以，另定之執行
    刑，其裁量所定之刑期，不得較重於前定之執行刑加計後裁
    判宣告之刑之總和（最高法院109年度台抗字第2050號裁定
    參照）。又數罪併罰之定應執行之刑，係出於刑罰經濟與責
    罰相當之考量，乃對犯罪行為人本身及所犯各罪之總檢視，
    除應考量行為人所犯數罪反應出之人格特性，並應權衡審酌
    行為人之責任與整體刑法目的及相關刑事政策，在量刑權之
    法律拘束性原則下，依刑法第51條第5款之規定，採限制加
    重原則，以宣告各刑中之最長期為下限，各刑合併之刑期為
    上限，但最長不得逾30年，資為量刑自由裁量權之外部界限
    ，並應受法秩序理念規範之比例原則、平等原則、責罰相當
    原則、重複評價禁止原則等自由裁量權之內部抽象價值要求
    界限之支配，使以輕重得宜，罰當其責，俾符合法律授與裁
    量權之目的，以區別數罪併罰與單純數罪之不同，兼顧刑罰
    衡平原則。個案之裁量判斷，除非有全然喪失權衡意義或其
    裁量行使顯然有違比例、平等諸原則之裁量權濫用之情形，
    即不得任意指其為違法（最高法院102年度台抗字第589號裁
    定參照）。
四、經查：　　
　㈠抗告人所犯如附表編號1至10所示共計75罪，均經判決確定，
    有臺灣高等法院被告（即抗告人）前案紀錄表暨各該確定判
    決在卷可稽，附表編號1所示罪刑判決確定日為107年11月13
    日，附表編號2至10所示之罪均在該判決確定日前違犯，符
    合裁判確定前犯數罪，應併合處罰之情形。上開各罪刑，均
    不得易科罰金，聲請人為犯罪事實最後判決法院之檢察官，
    本件聲請符合刑事訴訟法第477條第1項規定。
　㈡附表編號1至8所示罪刑，前經原審法院109年度聲字第1078號
    裁定應執行有期徒刑9年確定，附表編號9、10（宣告刑分別
    為1年2月（2罪）、1年1月（2罪）前經原審法院109年度訴
    字第1460號判決應執行刑有期徒刑1年6月確定，參之前揭說
    明，法院再為更定應執行刑時，有不利益變更禁止原則之適
    用。
　㈢原審審核後，以檢察官聲請書附表編號2備註欄記載「應執行
    有期刑1年2月」係誤植，應更正為「應執行有期徒刑1年4月
    」，聲請書附表編號8備註欄贅載「應執行有期徒刑1年10月
    」應予刪除外，經審酌各案卷無異，認檢察官之聲請為正當
    ，並考量被告年紀尚輕、犯罪類型相同、犯罪時間接近、犯
    罪方法相類等情，依刑事訴訟法第477條第1項，刑法第53條
    、第51條第5款，就附表編號1至10所示共計75罪定應執行刑
    有期徒刑9年4月。既在其中最長期（即附表編號1至8前曾定
    應執行刑有期徒刑9年）以上，各刑合併之刑期（即加計附
    表編號9、10所定應執行刑1年6月，合計有期徒刑10年6月）
    以下，並未逾越刑法第51條第5款及刑事訴訟法第370條所規
    定之法律外部性界限，且已審酌抗告人犯罪情節、態樣、行
    為次數、犯罪時間，對於所犯共75罪已做整體評價，並賦予
    抗告人相當程度的恤刑利益，無濫用裁量權，亦無明顯違背
    公平、比例原則或整體法律秩序之理念（即法律之內部性界
    限），核屬定應執行刑裁量職權之適法行使，難謂與比例原
    則、平等原則、罪責相當原則及重複評價禁止原則有違，亦
    無與社會法律情感不符之情，經核尚無違誤。
　㈣抗告意旨以附表所示各罪先後分別起訴，分別審理，致受多
    數宣告罪，使抗告人受無法預見之不利益云云，然抗告人所
    受多數宣告刑，其中附表編號1至8所示罪刑（71罪），前經
    原審法院109年度聲字第1078號裁定應執行有期徒刑9年確定
    ，附表編號9、10所示罪刑（4罪）前經原審判決應執行有期
    徒刑1年6月確定，且已據檢察官聲請就附表編號1至10合計7
    5罪定本件應執行刑，抗告意旨所指因未合併審判致受多數
    宣告刑之不利益，並不存在。抗告意旨另以其係依指示提款
    ，不知當下提領金額之被害人分配，應依接續犯論以一罪云
    云，然此屬法院審判論罪科刑範圍，既經法院判決論處罪刑
    確定，要非定應執行刑再行審酌事項。至抗告人以其無其他
    犯罪紀錄，不當工作係為賺取生活費，始觸法加入詐騙集團
    ，審理時未推卸責任，坦然面對審判，充滿悔意，入監執行
    後紀錄良好，謹守紀律等情，指摘原裁定不當云云。然個別
    犯罪之犯罪情節、犯罪動機、目的、犯後態度、行為人之前
    科紀錄等事項，於個別犯罪量處刑罰時即已斟酌在內，而抗
    告人入監後之行為表現，乃矯正機關適用行刑累進處遇條例
    定受刑人責任分數，是否縮短刑期，或是否提報假釋之依據
    ，均非法院定應執行刑時之審酌事項，附此說明。
五、綜上，原審以檢察官定應執行刑之聲請為正當，就附表所示
    75罪裁定抗告人應執行有期徒刑9年4月，核屬法院定應執行
    刑裁量職權之適法行使，並無裁量權濫用，亦無違反比例原
    則、平等原則、罪責相當原則及重複評價禁止原則等情形。
    抗告意旨執前詞指摘原裁定不當，為無理由，應予駁回。
據上論斷，依刑事訴訟法第412條，裁定如主文。
中　　華　　民　　國　　110 　年　　9 　　月　　14　日
                  刑事第六庭  審判長法　官  張瑛宗
                                    法　官  李秋瑩
                                    法　官  林逸梅
以上正本證明與原本無異。
如不服本裁定，應於收受送達後五日內向本院提出再抗告狀。
                                    書記官  蔡双財
中　　華　　民　　國　　110 　年　　9 　　月　　14　日